臺灣桃園地方法院民事判決　　　　　　　94年度訴字第1018號
原　　　告　甲○○
共　　　同
訴訟代理人　林良財律師
複　代理人　游香瑩律師
　　　　　　李明哲律師
被　　　告　乙○○○
兼　訴　訟
代　理　人　丙○○
上列當事人間請求遷讓房屋事件，於民國96年3 月21日辯論終結
，本院判決如下：
    主      文
被告應將坐落桃園縣蘆竹鄉○○○段三八０之六地號土地上之同
段二八六二建號建物，即門牌號碼為桃園縣蘆竹鄉○○路○段八
號之三層樓房屋，遷讓返還原告。
被告應自民國九十四年三月二十二日起，至遷讓返還前項房屋之
日止，按月於次月二十二日連帶給付原告新台幣肆萬玖仟元。
原告其餘之訴駁回。
訴訟費用由被告負擔。
本判決第一項於原告以新台幣柒拾壹萬元為被告供擔保後，得假
執行。
本判決第二項，原告於各期給付到期時，各以新台幣壹萬陸仟元
為被告供擔保後，得假執行。
原告其餘假執行之聲請駁回。
    事實及理由
一、原告主張：原告於本院92年度執字第34963 號強制執行事件
    （下稱系爭強制執行事件）拍賣取得坐落桃園縣蘆竹鄉○○
    ○段380 之6 地號土地，及其上門牌號碼為桃園縣蘆竹鄉○
    ○路○ 段8 號，未經辦理保存登記之同段2862建號3 層樓房
    1 棟（下稱系爭房屋，與前開土地合稱系爭房地），並於民
    國93年9 月15日取得不動產權利移轉證書。原告於同年10月
    4 日將系爭房地售予訴外人李寶玉、莊雅惠，並辦妥所有權
    移轉登記，嗣因系爭房地遭被告無權占有，李寶珠、莊雅惠
    遂將系爭房地再轉賣予原告，並於94年3 月22日辦妥所有權
    移轉登記。原告取得系爭房地所有權後，請求被告遷讓系爭
    房屋遭拒。被告無權占有原告所有之系爭房屋，原告自得基
    於所有物返還請求權、侵權行為及不當得利之法律關係，請
    求被告遷讓返還系爭房屋，及自94年3 月22日起，至遷讓系
    爭房屋之日止，按月給付依相同地段、屋況之租金行情即每
    月新台幣（下同）65,000元之損害金。另被告雖對系爭強制
    執行事件，就系爭房地所為之強制執行程序，提起第三人異
    議之訴，並聲明撤銷執行程序，惟已終結之拍賣程序不能依
    異議之訴有理由之判決予以撤銷，是被告所另訴提起之第三
    人異議之訴之判決結果，對本件訴訟並無影響等語，並聲明
    ：(一)被告應遷讓返還系爭房屋予原告。(二)被告應自94年3 月
    22日起，至遷讓返還系爭房屋之日止，按月連帶給付原告65
    ,000元。(三)願供擔保請准宣告假執行。
二、被告則以：原告雖自本院拍賣取得系爭房地之所有權，惟系
    爭房地乃被告乙○○○所有而借用訴外人李政信名義登記，
    嗣李政信與訴外人李傳風通謀虛偽移轉登記系爭房地予李傳
    風，李傳風再與訴外人李文魁偽造假債權，而聲請本院查封
    拍賣系爭房地並由原告拍定取得所有權，惟被告乙○○○對
    李傳風、李文魁所提起之第三人異議之訴（下稱系爭第三人
    異議之訴）如經判決勝訴確定，則原告即非適法之所有權人
    ，無權請求被告遷讓系爭房屋及損害賠償，另出租系爭房屋
    每月所得獲取之租金應低於49,000元等語，並聲明：駁回原
    告之訴。
三、得心證之理由：
  (一)原告主張系爭房地為其向法院拍賣取得所有權後，於93年10
    月4 日售予李寶玉、莊雅惠並辦妥所有權移轉登記，李寶珠
    、莊雅惠復於94年3 月22日售予原告並移轉所有權，而被告
    占有系爭房屋之事實，已據其提出與所述相符本院核發系爭
    房地之不動產權利移轉證書1 件、土地登記簿謄本3 件為證
    ，核屬相符，而被告對其等占用系爭房屋之事實並不爭執，
    應認原告之前揭主張為可採。
  (二)按所有人對於無權占有或侵奪其所有物者，得請求返還之。
    民法第767 條前段定有明文。又按以無權占有為原因，請求
    返還所有物之訴，被告對原告就其物有所有權存在之事實無
    爭執，而僅以非無權占有為抗辯者，原告於被告無權占有之
    事實，無舉證責任。被告應就其取得占有，係有正當權源之
    事實證明之。如不能證明，則應認原告之請求為有理由。復
    按強制執行法第15條所定第三人異議之訴，以排除執行標的
    物之強制執行為目的，故同條所謂強制執行程序終結，係指
    對於執行標的物之強制執行程序終結而言。執行標的物經拍
    賣終結而未將其賣得價金交付債權人時，對於該執行標的物
    之強制執行程序，不得謂已終結，第三人仍得提起異議之訴
    ，但已終結之拍賣程序不能依此項異議之訴有理由之判決予
    以撤銷。故該第三人僅得請求交付賣得價金，不得請求撤銷
    拍賣程序（司法院院字第2776號解釋(一)參照）。查本件原告
    就伊享有對系爭房地之所有權乙節已舉證證明之，業如前述
    ，則依上開說明，被告就其有何占有系爭房地之正當權源，
    自應舉證證明之。被告僅以被告乙○○○已提起系爭第三人
    異議之訴，如經判決勝訴確定，則其占有系爭房地自有適法
    權源云云為辯，惟系爭房地既已為拍定並獲本院核發權利移
    轉證書，揆諸前開司法院解釋之旨，被告已不得請求撤銷拍
    賣程序，其自無法據此取得占有系爭房地之合法權源，原告
    為系爭房屋所有權人之地位，亦不因而受影響，是被告以前
    開情詞置辯，自無足採。從而，原告依民法第767 條前段之
    規定請求被告將系爭房屋遷讓返還原告，於法有據，應予准
    許。
  (三)次按因故意或過失，不法侵害他人之權利者，負損害賠償責
    任。數人共同不法侵害他人之權利者，連帶負損害賠償責任
    。民法第184 條第1 項前段、第185 條第1 項前段分別定有
    明文。原告所有之系爭房屋既遭被告無權占有，則原告主張
    因被告占有系爭房屋，致不能使用系爭房屋，而受有損害乙
    節，應為可採。從而，原告依侵權行為之法律關係請求被告
    連帶負損害賠償責任，於法有據。再按無法律上之原因而受
    利益，致他人受損害者，應返還其利益，民法第179 條前段
    定有明文。且按依不當得利之法則請求返還不當得利，以無
    法律上之原因而受利益，致他人受有損害為其要件，故其得
    請求返還之範圍，應以對方所受之利益為度，非以請求人所
    受損害若干為準，無權占有他人土地，可能獲得相當於租金
    之利益為社會通常之觀念，最高法院亦著有61年度台上字第
    1695號判例可稽。同理，無權占有他人未辦保存登記之建物
    ，自亦應屬於可能獲得相當於租金之利益。本件被告既有上
    述無權占有系爭房屋之事實，又無法律上原因，則揆諸上揭
    法律規定及最高法院判例意旨，原告自得請求被告返還其所
    受相當於租金之利益予原告。經查，系爭房屋經委請誠康管
    理顧問有限公司鑑定結果，每月之租金為49,000元，有該公
    司鑑定書1 份在卷可按（見本院卷一第97頁以下），自為可
    採，被告空言指稱系爭房屋每月之租金應低於49,000元云云
    ，卻未有任何舉證，自無足採。從而，原告本於共同侵權行
    為及不當得利之法律關係請求被告自94年3 月22日起（原告
    取得系爭房屋所有權時），至遷讓返還系爭房屋之日止，按
    月連帶給付原告49,000元，洵屬有據，應予准許，其逾此部
    分之請求，即屬無據，應予駁回。
  (四)原告陳明願供擔保，聲請宣告假執行，經核原告勝訴部分，
    ，合於法律規定，爰酌定相當之擔保金額宣告之；原告其餘
    假執行之聲請，因訴之駁回而失所依據，不予准許。
四、訴訟費用負擔之依據：民事訴訟法第79條。
中　　華　　民　　國　　96　　年　　 4　　月　　 9　　日
                  民事第三庭  法　官　陳永來
以上正本係照原本作成
如對本判決上訴，須於判決送達後20日內向本院提出上訴狀
中　　華　　民　　國　　96　　年　　 4　　月　　 9　　日
                    　　　　　書記官　劉彩華
